最高法院刑事判決　　　　　　九十四年度台上字第三五三五號
　　上　訴　人　乙○○
　　　　　　　　　　　　499.
　　　　　　　　甲○○
 　　　　　　　　　　　 21.
上列上訴人等因違反毒品危害防制條例案件，不服台灣高等法院
中華民國九十四年一月二十八日第二審判決（九十三年度上訴字
第三○四九號，起訴案號：台灣桃園地方法院檢察署九十二年度
偵字第一四七七二號、第一六二二六號），提起上訴，本院判決
如下：
    主  文
上訴駁回。
    理  由
按刑事訴訟法第三百七十七條規定，上訴於第三審法院，非以判
決違背法令為理由，不得為之。是提起第三審上訴，應以原判決
違背法令為理由，係屬法定要件。如果上訴理由狀並未依據卷內
訴訟資料，具體指摘原判決不適用何種法則或如何適用不當，或
所指摘原判決違法情事，顯與法律規定得為第三審上訴理由之違
法情形，不相適合時，均應認其上訴為違背法律上之程式，予以
駁回。本件上訴人乙○○上訴意旨略稱：(一)、原判決認乙○○有
販賣毒品，無非以電話通聯紀錄為其依據，然縱通訊監察屬實，
也不能以此斷定乙○○事後有販賣毒品之行為。原判決認乙○○
先後於民國九十二年六月二十三日、二十四日及七月十二日與瞿
書勇在電話中談及買賣毒品事項後，即在住家附近交易，此縱非
推測之詞，亦為瞿書勇和警方配合之「對號入座」方式下編造之
詞，自然不能作為證據。乙○○始終未曾見過該電話監聽之錄音
帶，亦未聽過其中內容，該0000000000號行動電話使
用者眾，原審如何認定某通電話係由何人接聽或撥打？原審未提
示予乙○○辨認或告以要旨，自有違法。(二)、瞿書勇之供詞反覆
不定，已難採信，且除所謂通訊監察外，並無其他積極證據足資
證明瞿書勇所販賣之毒品均是由乙○○處獲得，自不能證明乙○
○有販賣毒品。瞿書勇在九十二年八月二十六日下午二時二十分
即為行政院海岸巡防署（下稱海巡署）桃園機動查緝隊查緝逮捕
，嗣並經羈押，則其對於上訴人等有無於同年九月九日下午共同
販賣安非他命，何能知悉？瞿書勇之供證顯屬誇大不實，而有瑕
疵，不得遽採為不利上訴人等之認定，原審竟據以對乙○○論罪
科刑，亦屬違法。(三)、通訊保障及監察法第十三條規定：監察通
訊以截收……之必要方法為之，但不得於私人住宅裝置竊聽錄影
設備或其他監聽器材。海巡署是否依法提出通訊監察聲請？其於
通訊監察期間亦架設錄影設備於住家對面民宅內，與上開規定似
有逾越之嫌，其所得證據自屬違法。通訊保障及監察法第十二條
規定：第五條之通訊監察期間，每次不得逾三十日……，其有繼
續監察之必要者，得於期間屆滿前重新聲請。原判決記載「自九
十二年三月十四日起即依法對乙○○等人實施通訊監察」，則警
方對乙○○實施通訊監察至九十二年九月九日止，長達四個月之
通訊監察似有違該法之原意，該法第二條規定：前項監察下，不
得逾越所欲達成目的之必要限度，且應以侵害最少之適當方法行
之。既然乙○○經通訊監察三十日均無任何犯行，警方應已無繼
續聲請通訊監察之必要，反之則為非法侵害人民之秘密通訊自由
，然警方卻實施至九十二年九月九日，莫非早已知乙○○將於九
十二年七月底起開始實施犯罪而守株待兔？實為矛盾，原審有調
查未盡之違誤。(四)、李美娟於原審供述不認識乙○○，其毒品來
源係向朋友陳明智購買，其在警詢時因毒癮發作，所供均不實，
原審對上開有利於乙○○之證據未敘明不採納之理由，有判決不
備理由之違法。有關上訴人等販賣安非他命予胡思源（即陳思源
）部分，現場蒐證之光碟片中所示之白色包裝物究竟為何？是否
真為乙○○之行動電話號碼？李美娟於警詢、偵查中雖指證乙○
○，然其當時因停藥、神智不清時所為之供述，豈可採信？光碟
片中胡思源出手接物後，有無後續動作？未見交代。胡思源供稱
毒品是其前一天在桃園縣龍潭鄉米奇電動場向「小胖」所買，原
審未將乙○○住處查獲之安非他命與在胡思源身上起出之安非他
命鑑定是否同一批？交付胡思源之毒品包裝袋上是否有乙○○之
指紋？即有調查未盡之違法；且胡思源所稱其是去拿乙○○之電
話號碼及毒品是向「小胖」所買，尚非不可採信，原審之認事用
法，似嫌武斷。(五)、原判決主文宣告海洛因二十二包（總淨重二
十‧五二公克）、扣案之新台幣（下同）一千元、空塑膠袋二十
二只（總重十二‧○六公克）、研磨工具一組、分裝毒品塑膠鏟
三支、分裝袋六十九袋及分裝毒品數據表、帳冊十七紙、犯罪所
得五萬二千元等均沒收。但理由中第二十五頁卻說明「被告所有
上開海洛因十六包（總淨重十八‧七九公克，總空包裝重七‧九
四公克）、安非他命（總實稱毛重二九‧九三八公克，含六個塑
膠袋及六張標籤紙重）、研磨工具一組、分裝毒品塑膠鏟三支、
分裝袋六十九袋……在卷可稽」，其就沒收物之品項、數量與重
量記載，相互歧異，有判決理由矛盾及調查未盡之違法。又乙○
○為警逮捕時，其身上及住處並未起獲任何相關之證物，上開沒
收物與乙○○無任何關係，原判決主文於乙○○罪名項下竟為上
開毒品及扣案物品均予沒收之諭知，並以該沒收物為乙○○犯罪
之證據，實屬不當；且就甲○○、鍾明森亦均為上開沒收之諭知
，則上開沒收物究為一人一份，或於不同時間、地點所起出，未
有任何說明，亦有違法。(六)、李美娟於偵查中供稱向乙○○購買
二次海洛因，先後由鍾明森、瞿書勇交付，原審認定李美娟於九
十二年七月二十四日、二十五日、二十六日及八月二十六日向乙
○○購買海洛因五次，與李美娟在偵查中之供述不符，原審未予
究明，已有調查未盡之違法。又李美娟在偵查中供稱第一次交付
毒品者為鍾明森，第二次交付毒品者為瞿書勇，雖其曾稱打電話
給乙○○，但依通訊監察譯文記載，係綽號「小胖」之鍾明森接
聽後，再告知瞿書勇送貨，全與乙○○無關，且與瞿書勇所稱九
十二年八月二十六日乙○○打電話指示其送交毒品予李美娟不符
，原審未予審酌，有判決不備理由及採證違反證據法則之違法。
且李美娟既在警詢中供稱曾向乙○○購買海洛因二次，何能得知
乙○○係與購買者約在龍潭八○四醫院、武漢國小、龍星國小及
乙○○住家巷前之萊爾富便利商店等四處地點交易？又何能得知
兩星期前係由鍾明森送貨，兩星期後係由瞿書勇送貨？原審對此
瑕疵未予詳查，自有應調查之證據未予調查及所載理由矛盾之違
法。(七)、原判決認上訴人等及鍾明森共同六次販賣安非他命予瞿
書勇，惟瞿書勇在原審證稱未向上訴人等購買過毒品，與其所稱
九十二年六月二十三日十時五十分到七月十二日十五時五分的通
聯紀錄所載買賣毒品內容，均不一致；又瞿書勇在原審稱其在外
租屋，欠租金五千元，是由乙○○代付六月之房租等語，則瞿書
勇既連房租都無力繳納，何來現金六千元向乙○○購買毒品？瞿
書勇自七月二十八日始製作帳簿，足徵其係該日起方有販毒犯行
，又何能知悉乙○○於同月二十二日起至二十七日止之販賣毒品
犯行？原判決所載之「秀秀」、「阿力」、「小旭」、「阿楊」
、「冬瓜」、「小昆」、「小馬」、「阿布」、「嘉明」、「美
文」、「萬年松」、「阿海」、「阿本」及年籍不詳之成年人等
，均未到庭陳述，自不能證明上訴人等對「秀秀」等人販毒，原
審仍認上訴人等有該部分犯行，有違證據法則云云。上訴人甲○
○上訴意旨略稱：(一)、甲○○僅於九十二年七月八日代為接聽乙
○○0000000000號行動電話一次，當時乙○○在洗手
間，故要甲○○代接電話，兩人同居一室，代接電話是人之常情
，原審以此遽認甲○○係與乙○○共犯販毒之罪，自有未當。甲
○○未在龍潭鄉○○路附近將安非他命交予瞿書勇，倘若有此事
實，交付當時係現行犯，警方可當場逮捕或將交易毒品過程攝錄
蒐證，既未如此，即無證據，瞿書勇何能在事隔月餘之後指出向
甲○○購買安非他命之日期、地點？實有可疑。且瞿書勇供詞反
覆不定，其為求交保或輕判而誣攀上訴人等，所供難以採信，甲
○○在原審聲請與瞿書勇對質，以釐清真相，原審未予置理，竟
採瞿書勇之證詞為不利於甲○○之根據，不無違誤。(二)、胡思源
於原審時已供稱其前往乙○○住處原係詢問有無工作可做，因乙
○○不在，遂向甲○○索取乙○○之行動電話號碼，以便聯絡，
原審不予採信，實有違法。吳意茹於原審亦證稱並未見到胡思源
有向甲○○購買毒品，足見甲○○當時係交付抄寫之電話號碼予
胡思源，原審竟認甲○○係販賣安非他命予胡思源，亦屬違法。
且光碟片中交予胡思源之白色包裝究係何物？是否為胡思源所稱
乙○○之行動電話號碼？胡思源供稱毒品是其前一天在龍潭鄉米
奇電動場向「小胖」所買，尚非不可採信，原審未將於甲○○住
處查獲之安非他命與在胡思源身上查扣之安非他命鑑定是否同一
批，亦未查明胡思源所持安非他命包裝袋上是否有上訴人等之指
紋，均有調查未盡之違法。(三)、原審未將蒐證錄音帶當庭播放給
甲○○辨明，其中有關甲○○犯罪之對話內容為何？是否為甲○
○之聲音？有無張冠李戴之錯誤？原審均未究明，自有調查未盡
之違法。又原判決主文諭知沒收之毒品、犯罪所得、分裝毒品之
工具及帳冊等，其品項、數量與重量，與理由中第二十五頁之說
明相互歧異，有判決理由矛盾及調查未盡之違法。且瞿書勇早在
九十二年八月二十六日下午二時二十分即為海巡署桃園機動查緝
隊查緝逮捕，嗣並經羈押，其對於上訴人等有無於同年九月九日
下午共同販賣安非他命予他人，何能知悉？瞿書勇之供證顯屬誇
大不實，而有瑕疵，不得遽為不利上訴人等之認定，原審竟據以
對甲○○論罪科刑，自有違法云云。
惟查：原判決綜核瞿書勇於第一審及原審證述其撥打乙○○所有
0000000000號行動電話，於九十二年六月二十三日、
六月二十四日及七月十二日與乙○○，同年六月三十日及七月二
日與鍾明森，同年七月八日與甲○○聯絡後，旋在龍潭鄉○○路
附近，以每包一千元之價格，各向渠等分別購買安非他命一包施
用，而上訴人等及鍾明森在原審亦供承於上開時間，確有接獲瞿
書勇之電話；暨瞿書勇在警詢、偵查中、第一審及原審時，供稱
其自九十二年七月間起，攜帶乙○○分裝好而交付之海洛因、安
非他命，前往指示之地點交易；李美娟在警詢及偵查中供稱其與
乙○○上開行動電話聯絡，向其購買海洛因，由乙○○指示其小
弟送貨至約定地點交易，九十二年八月二十六日與瞿書勇交易時
為警當場查獲；劉美文在警詢及偵查中供稱其都打「進哥」00
00000000號行動電話聯繫購買海洛因及安非他命，分別
由「進哥」或「小胖」或「阿勇」交貨，「進哥」即乙○○，「
小胖」即鍾明森，「阿勇」即瞿書勇；吳意茹在第一審證述有與
胡思源去買安非他命；乙○○在原審供承卷附「乙○○等毒品危
害防制條例案件電話通聯整理清單」所載電話均與毒品有關，劉
美文、蘇文祥、陳思源、吳意茹等人，有打電話問其有無毒品；
甲○○在第一審勘驗光碟片時，供承在伸縮門內穿黑上衣者即係
其本人；並扣案已交付李美娟之海洛因一包（淨重○‧三二公克
、空包裝重○‧六九公克）、交易現金一千元，在瞿書勇住處扣
案之販賣海洛因及安非他命所得現款一萬四千九百元、海洛因六
包（總淨重一‧七三公克，總空包裝重四‧一二公克）、安非他
命十二包（總實稱毛重十‧九九三公克，含塑膠袋及標籤紙重）
、帳冊十七紙及現金一萬四千九百元，在甲○○住處扣案之海洛
因十六包（總淨重十八‧七九公克，總空包裝重七‧九四公克）
、安非他命六包（總實稱毛重二九‧九三八公克，含六個塑膠袋
及六張標籤紙重）、研磨工具一組、分裝毒品塑膠鏟三支、分裝
袋六十九袋及分裝毒品數據表二紙；卷附0000000000
號行動電話通訊監察譯文、法務部調查局鑑定通知書、行政院衛
生署管制藥品管理局檢驗成績書、照片十五幀、錄有甲○○販賣
安非他命予胡思源過程情節之蒐證光碟一片等證據，並參酌全案
其餘卷證資料，本於事實審法院職權之推理作用，認定上訴人等
確有共同連續販賣第一級毒品、第二級毒品之犯行，已詳細說明
其理由。對於乙○○否認有販賣毒品行為及甲○○住處查獲之毒
品係其所藏置，辯稱：劉美文等人打電話給伊，是問伊有無毒品
，伊說沒有，伊並無叫瞿書勇、鍾明森、甲○○為伊販賣海洛因
或安非他命予李美娟、陳思源、吳意茹等人，伊打電話給瞿書勇
是問有無毒品，不是要販賣，瞿書勇為警查獲販賣毒品，係其個
人之事，與伊無涉云云；甲○○否認曾出面販售毒品予瞿書勇施
用，及有打電話給瞿書勇之情事，辯稱：伊只是拿電話號碼給胡
思源，非出面販賣安非他命予胡思源、吳意茹等人，亦未曾交付
毒品予瞿書勇、鍾明森出面販賣過，伊僅係乙○○所聘僱照顧其
子女之媬姆云云，如何之不足採信，亦已詳細說明，上訴意旨對
原審之論斷，究有何違背經驗法則或論理法則等違法情形，並未
依據卷內資料為具體之指摘。且查：(一)、本件係台灣桃園地方法
院檢察署偵辦「謝○○販毒集團案」時，核發偵查指揮書（九十
二年度他字第四六九號）指揮海巡署桃園機動查緝隊配合內政部
警政署刑事警察局（下稱刑事警察局）偵二隊共同偵辦，經刑事
警察局依法執行謝○○所持用行動電話之通訊監察時，發現其中
一通聯對象綽號「五哥」之男子與謝○○關係密切，且持有供販
賣之毒品數量更甚於謝○○，乃向上開檢察署聲請核發對「五哥
」持用行動電話之通訊監察書，旋於執行通訊監察時，發現綽號
「進哥」之乙○○使用之0000000000號行動電話與「
五哥」聯絡，內容涉及大量毒品交易，故於九十二年五月五日、
六月三日、七月二日、八月一日、八月二十九日先後向上開檢察
署聲請對0000000000號行動電話執行監察之通訊監察
書，均經上開檢察署核發，並由刑事警察局及海巡署桃園機動查
緝隊執行上開通訊監察，有該署九十二年度聲監字第三三號、第
五一號、第五二號、第七○號、第八五號、第一○九號、第一四
三號、第一七九號卷及九十二年度監報字第一五八號卷等足稽。
本件對乙○○所使用之0000000000號行動電話執行通
訊監察，如前所述，並無違反通訊保障及監察法之規定，其執行
通訊監察之電話錄音及據以製作之紀錄（譯文）茍經踐行調查程
序，被監察者就其內容之真實性亦均未爭執，即具證據能力；而
原審於審判期日，已逐一就上開通訊監察之通話內容予以調查，
並向上訴人等宣讀或告以要旨，除乙○○供稱：「電話是我自己
在使用，我沒有交給他們（即鍾明森）去使用」外，其餘部分，
上訴人等均陳稱沒有意見（見原審卷(二)第八一至八二頁、第八四
至八六頁），顯見上訴人等均已就前揭通訊監察內容為充分之辯
明，則原審採為判決之基礎，於證據法則自屬無違；況原審審判
期日，審判長於行言詞辯論前，詢以「尚有何證據請求調查？」
時，上訴人等亦均答稱：「無」，經記明筆錄在卷（見原審卷(二)
第九九頁），則原審認無須再勘驗執行通訊監察之錄音帶內容以
為無益調查之必要，自亦無應於審判期日調查之證據而未予調查
之違法。又甲○○於九十二年九月九日下午在其住處一樓伸縮大
門前，與陳思源交易安非他命時，經在場埋伏之警方人員同步錄
影蒐證，嗣並將蒐證內容錄存光碟片內，該錄影既係就戶外現場
進行毒品交易過程時而攝錄，自無違反通訊保障及監察法第十三
條但書規定之情形；而第一審法院於審判期日已當場勘驗該光碟
片，甲○○並就勘驗結果供承光碟片中穿黑衣之女子即係其本人
（見一審卷(二)第六一頁），復在原審經提示第一審上開審判筆錄
並告以要旨時，亦答稱沒有意見（見原審卷(二)第八七至八八頁）
，則原審認該光碟片具證據能力而採為甲○○販賣安非他命予胡
思源之佐憑，自無違法可言。(二)、認定事實，適用法律，為法院
之職權。原判決已說明其就案內所有證據，本於調查所得心證，
分別定其取捨，而憑以認定：瞿書勇於第一審供述上訴人等六
次共同販賣安非他命予其施用，每次一小包，每包一千元；暨於
警詢、偵查及第一審時，供述其依乙○○指示並交付之海洛因、
安非他命前往指定地點交易，販售予向乙○○購買之李美娟、嘉
銘（明）、小旭、阿富、美環、黑豬、冬瓜、小坤（昆）等人，
其每賣出一萬元，可抽取一千元，其住處被查獲之海洛因、安非
他命均係乙○○分裝後交由其持有；又瞿書勇係自九十二年（原
判決第十八頁誤載為九十三年）七月二十二日起，始加入成為上
訴人等共同販毒成員之一；李美娟在警詢及偵查中供稱其係撥
打0000000000號行動電話向乙○○購買海洛因，乙○
○係分別指派鍾明森或瞿書勇送至約定地點交易；劉美文在警
詢及偵查中供稱其係撥打0000000000號行動電話向乙
○○購買海洛因及安非他命，分別由乙○○或鍾明森或瞿書勇至
約定地點交易；吳意茹在第一審時證稱九十二年九月九日下午
，其係乘坐胡思源駕駛之機車，至甲○○當日為警查獲之現場去
買安非他命，胡思源有拿回一包安非他命等各情均為可採信。暨
：乙○○指稱瞿書勇當時失業，由其代付六月份房租，自無購
買六包安非他命之資力；李美娟在警詢中供稱其僅向乙○○購
買二次海洛因，及在原審改稱其不認識乙○○，未曾打過000
0000000號行動電話，其施用之海洛因均係向陳明智所購
買，交付予瞿書勇之一千元係購買手機之用，警詢中因毒癮發作
，所供均屬不實；劉美文在原審否認係向乙○○購買毒品，改
稱其係與乙○○、瞿書勇一起合資購買毒品，警詢筆錄及偵查中
之指認均不正確；胡思源在原審供稱其去找乙○○，是要問有
無工作可做，其係向甲○○要乙○○之手機號碼，其是在米奇電
動場向另一綽號「小胖」之人購買毒品；吳意茹在原審改稱當
天其不知甲○○與胡思源做什麼云云，俱屬不足採信而無從據為
有利於上訴人等認定之理由，此係事實審法院採證認事職權之適
法行使，難謂有違反證據法則，或判決不備理由或應於審判期日
調查之證據而未予調查之情形，上訴意旨就原審此部分之論斷，
既亦未依據卷內資料，具體指摘有何違背法令，徒就原判決已說
明論斷之事項，再為爭執，殊非得據為合法上訴第三審之理由。
(三)、原判決係認定上訴人等與瞿書勇、鍾明森共同連續販賣海洛
因及安非他命，則就瞿書勇及甲○○住處等查扣之毒品、分裝毒
品工具、販毒所得及帳冊等物，基於共同犯罪行為，應由共犯各
負全部責任之理論，其沒收亦應對全體共犯（從刑）宣告之。是
原判決分別於上訴人等及瞿書勇、鍾明森罪名項下各為上開扣案
物品之沒收諭知，自無違法。又原判決第二十五頁係分別就瞿書
勇及甲○○住處所查獲扣案之物品為說明，其品項、數量或重量
與事實記載、主文諭知均無歧異或矛盾之處，上訴意旨僅斷取甲
○○住處查扣之物，據以指稱原判決理由矛盾云云，顯非依據卷
證資料執為指摘，殊非適法之第三審上訴理由。(四)、上訴人等及
共同被告於原審審判期日，均同意以證人身分進行詰問程序，惟
於分別具結後，除乙○○同意鍾明森、瞿書勇、甲○○在警詢、
偵查、第一審及原審之證詞，暨甲○○同意乙○○、鍾明森、瞿
書勇在警詢、偵查、第一審及原審之證詞等作為本件證據使用外
，上訴人等經詢以對共同被告鍾明森、瞿書勇之證言「有何意見
？有何詰問？（告以要旨）」時，均陳稱：「沒有」（見原審卷
(二)第六七至七十頁），則甲○○在原審既放棄對瞿書勇之直接詢
問質證，即難遽謂原審未予其就瞿書勇證詞以交相詰問之辯證機
會，乃竟於上訴本院後，再以原審未予其與瞿書勇對質云云為指
摘，係以自己之說詞，漫指原判決違背法令，依首開說明，亦非
適法之第三審上訴理由。(五)、上訴意旨另執：瞿書勇所登載之
帳冊始自九十二年七月二十八日，在此之前上訴人等即無與之共
同販賣毒品，且「秀秀」等購買毒品之人，均未到庭陳述，不得
作為判決之依據；瞿書勇於九十二年八月二十六日下午即被逮
捕並經羈押，其證言不足作為上訴人等有無於同年九月九日共同
販賣安非他命予胡思源之不利論據云云。原判決亦已於理由中逐
一論述綦詳，並無上訴意旨所稱之違法情形（見原判決第十九頁
第十四列至次頁第十列、第二二頁第七至十五列）。至其餘上訴
意旨所執各詞，係憑己見就單純事實及無關判決結果之枝節事項
，漫為爭執，自難認係適法之第三審上訴理由。其上訴違背法律
上之程式，應予駁回。
據上論結，應依刑事訴訟法第三百九十五條前段，判決如主文。
中　　華　　民　　國　九十四　年　　六　　月　 三十 　日
                      最高法院刑事第十二庭
                          審判長法官  謝　俊　雄
                                法官  陳　世　雄
                                法官  蘇　振　堂
                                法官  吳　信　銘
                                法官  徐　文　亮
      本件正本證明與原本無異
                                      書  記  官
中　　華　　民　　國　九十四　年　　七　　月　　六　　日
                                                      Ｔ
